【裁判字號】    98,台上,6406
【裁判日期】    981029
【裁判案由】    偽造有價證券
【裁判全文】
最高法院刑事判決            九十八年度台上字第六四０六號
上  訴  人  甲○○
選任辯護人  龍其祥律師
上列上訴人因偽造有價證券案件，不服台灣高等法院中華民國九
十六年五月九日第二審判決（九十六年度上訴字第一二八七號，
起訴案號：台灣新竹地方法院檢察署九十五年度偵字第二八七號
），提起上訴，本院判決如下：
    主  文
原判決關於偽造有價證券部分撤銷，發回台灣高等法院。
    理  由
本件原判決認定上訴人甲○○有原判決事實欄所記載之犯罪事實
（侵入任幗英房間內竊取財物部分，除外），因而撤銷第一審關
於行使偽造有價證券部分之科刑判決，改判依修正前刑法連續犯
、牽連犯之規定，從一重論處上訴人連續意圖供行使之用，而偽
造有價證券罪刑（處有期徒刑四年二月），併為從刑之諭知。固
非無見。
惟查：(一)犯罪事實應依證據認定，有罪之判決書，應於理由內記
載認定犯罪事實所憑之證據及其認定之理由，否則即有理由不備
之違法。本件原判決事實認定：上訴人基於意圖為自己不法所有
之常業詐欺犯意，於民國九十、九十一及九十三年間，(1)以代辦
外籍配偶身分證為由，向陳華光詐騙新台幣（下同）三萬七千元
及戶籍謄本等物。(2)以代辦台灣銀行定存利息、代買房屋為由，
向乙○○○詐騙二百九十二萬三千元。(3)向乙○○○偽稱代售房
屋，詐取出售乙○○○所有之新竹縣芎林鄉○○村○○路四十二
巷十九弄六號房屋價款二百八十萬元。(4)以借款為由，詐騙乙○
○○向新竹第三信用合作社（下稱三信）抵押貸款二百五十萬元
中之一百五十萬元及信用借款之一百萬元；詐騙羅信鳳九十八萬
八千元。(5)冒用乙○○○名義向中國信託商業銀行股份有限公司
（下稱中國信託商業銀行）、新竹國際商業銀行股份有限公司（
下稱新竹國際商業銀行）、台新國際商業銀行股份有限公司（下
稱台新國際商業銀行）申請信用卡、現金卡，供己使用；向國泰
人壽公司以保單質借款項，詐騙四十七萬八千元；向台新國際商
業銀行借款五十萬元、三十萬元及向廖明相借款二百五十萬元等
情，並於理由內說明上訴人上開詐欺取財犯行，係犯修正前刑法
第三百四十條之常業詐欺罪等語（見原判決理由參、(二)）。然原
判決於理由內就認定上訴人上開所為，如何已該當常業詐欺罪之
構成要件，並未說明所憑認定之依據及得心證之理由，自有理由
不備之違法。(二)被告以外之人於審判外之言詞或書面陳述，除法
律有規定者外，不得作為證據，刑事訴訟法第一百五十九條第一
項定有明文。所謂法律有規定者，包括同法第一百五十九條之一
至之五所規定傳聞證據具有證據能力之例外情形。則於採用被告
以外之人於審判外之言詞或書面陳述作為證據，必須符合法律所
規定之例外情形，並於判決內說明其符合傳聞證據例外之理由。
本件原判決認定上訴人冒用乙○○○名義，向中國信託商業銀行
、新竹國際商業銀行、台新國際商業銀行申請信用卡、現金卡；
向遠傳電信股份有限公司申請行動電話供己使用；向三信具領空
白支票後，盜蓋乙○○○印章簽發支票使用等情，認上訴人此部
分所為，係分別犯刑法第二百十六條、第二百十條行使偽造私文
書罪、同法第二百零一條第一項之偽造有價證券罪及電信法第五
十六條第一項以無線方式盜用電信設備通信罪等語，均以證人即
告訴人乙○○○於警詢陳述為主要證據之一（見原判決理由貳、
一、(二)、2.、(三)、2.、(四)、2.）。然原判決對於乙○○○警詢陳
述如何例外具有證據能力，未予說明，併採為認定上訴人之犯罪
證據，難認無違背證據法則及判決理由不備之違法。以上或為上
訴意旨所指摘，或屬本院得依職權調查之事項，應認原判決關於
偽造有價證券部分，有撤銷發回更審之原因。又原判決認上訴人
另犯行使公務員登載不實文書、由自動付款設備詐取他人之物部
分，雖均係不得上訴第三審之案件，然因與撤銷發回部分有牽連
犯裁判上一罪關係，自應與原判決不另為無罪諭知部分（原判決
理由陸），均基於審判不可分原則，併予發回。至上訴人另犯竊
盜（侵入任幗英房間竊取財物）部分，業經原審判處有期徒刑八
月確定，並經台灣高等法院檢察署函覆原審以羈押日數九十五年
一月三日至九十五年九月四日止，共羈押二百四十五日折抵上訴
人刑期有期徒刑八月期滿，無庸指揮執行，併予指明。
據上論結，應依刑事訴訟法第三百九十七條、第四百零一條，判
決如主文。
中    華    民    國  九十八  年    十    月  二十九  日
                      最高法院刑事第十二庭
                          審判長法官  張  春  福
                                法官  林  勤  純
                                法官  李  錦  樑
                                法官  陳  國  文
                                法官  黃  梅  月
      本件正本證明與原本無異
                                      書  記  官
中    華    民    國  九十八  年   十一   月    四    日
                                                     R


司法院資訊處製作；財團法人民間司法改革基金會備份。
